【裁判字號】    97,簡,640
【裁判日期】    980119
【裁判案由】    民用航空法
【裁判全文】
臺北高等行政法院裁定
                                       97年度簡字第640號
原      告  甲○○
被      告  交通部民用航空局
代  表  人  李龍文（局長）住同上
上列當事人間因民用航空法事件，原告不服交通部中華民國97年
8 月19日交訴字第0970040453號訴願決定，提起行政訴訟。本院
裁定如下︰
    主  文
原告之訴駁回。
訴訟費用由原告負擔。
    理  由
一、按提起撤銷訴訟，須以經過合法訴願為其前提，其未經過合
    法訴願程序，提起行政訴訟，自非法所許，此觀行政訴訟法
    第4 條第1 項規定甚明。次按「原告之訴，有左列各款情形
    之一者，行政法院應以裁定駁回之。但其情形可以補正者，
    審判長應定期間先命補正．．．十起訴不合程式或不備其他
    要件者。」為同法第107 條第1 項第10款所明定。再按「訴
    願之提起，應自行政處分達到或公告期滿之次日起30日內為
    之。」、「訴願之提起，以原行政處分機關或受理訴願機關
    收受訴願書之日期為準。」、「訴願人不在受理訴願機關所
    在地居住者，計算法定期間，應扣除其在途期間。」、「訴
    願事件有左列各款情形之一者，應為不受理之決定：．．．
    二提起訴願逾法定期間或未於訴願法第57條所定期間內補送
    訴願書者。」訴願法第14條第1 項、第3 項、第16條、第77
    條第2 款亦分別定有明文。故訴願逾期即未經合法之訴願程
    序，進而提起撤銷訴訟，不合提起撤銷訴訟須經合法訴願之
    前置要件，又不能補正，應依行政訴訟法第107 條第1 項第
    10款裁定駁回之。另按「送達，於應受送達人之住居所、事
    務所或營業所為之。但在行政機關辦公處所或他處會晤應受
    送達人時，得於會晤處所為之。」、「於應送達處所不獲會
    晤應受送達人時，得將文書付與有辨別事理能力之同居人、
    受僱人或應送達處所之接收郵件人員。」行政程序法第72條
    第1 項、第73條第1 項復定有明文。
二、本件背景事實：緣被告於民國96年7 月21日執行「超輕型載
    具活動專案」查核，在雲林縣莿桐鄉「雲林航空運動協會」
    活動場地當場查獲原告除駕駛未經註冊及檢驗合格之「Ikar
    usC-42」型超輕型載具外，亦未領有超輕型載具之操作證，
    且於飛航時未投保責任險，已違反民用航空法第99條之2 第
    1 項、第99條之3 第1 項、第2 項及第99條之6 第4 項規定
    ，被告以96年12月17日標準一字第0960038365號函附裁處書
    （下稱原處分），裁處原告新臺幣（下同）11萬元罰鍰，並
    限於97年1 月16日前繳納。原告不服，提起訴願，經遭不受
    理，遂提起本件行政訴訟。
三、原告起訴意旨略以：(一)被告未依行政程序法第72條規定送達
    原處分，是訴願決定認訴願逾期即有謬誤，應予撤銷。(二)被
    告進行本件調查當時，國內並無輕航機之監理機構可考取操
    作證，亦無受理輕航機註冊、驗機、發牌等機構，更無保險
    公司提供超輕型載具責任之保險契約，是原告實無故意過失
    可言。(三)原處分違反比例原則，且駕駛超輕型載具乃一安全
    健康之休閒活動，自為憲法所保障。(四)原處分違反行政程序
    法第9 條，於當事人有利不利之情形，行政機關應一律注意
    。本案係行政怠惰未落實相關行政措施，逕對人民開罰，為
    入民於罪。(五)被告以欺騙手段向原告取得「訪查紀錄」，事
    後卻變成「違規飛航紀錄」，乃違法取得證據，不得成為審
    判之證據，為此聲明請求撤銷訴願決定及原處分云云。
四、本院查：本件被告因民用航空法事件，業於96年12月18日送
    達原處分書至原告住居所之「臺中市○○區○○街120 巷3
    號」址，並由原告之父賴維邦代為收受在案，此有原處分送
    達證書影本附原處分卷可稽，是原告主張原處分未合法送達
    云云，已有未合。次查原處分書載明救濟教示為：「．．．
    說明：一台端對本處分如有不服，應於接到裁處書之次日起
    30日內繕具訴願書向本局或交通部提起訴願。．．．」又原
    告設址於臺中市，依行政院89年6 月21日（89）台訴字第17
    951 號令發布之「訴願扣除在途期間辦法」之規定，應扣除
    在途期間4 日，核其提起訴願之期間應自96年12月19日起算
    ，計至97年1 月21日（星期一）屆滿。惟原告遲至97年6 月
    27日始提起訴願，有訴願書上訴願機關交通部收文日期章戳
    附訴願卷可稽，是原告提起訴願顯已逾法定不變期間，自為
    法所不許，從而本件訴願決定以訴願逾期，為訴願不受理決
    定，於法並無不合。原告提起本件撤銷訴訟，未經合法訴願
    程序，揆諸首開說明自屬不合法，應予駁回。又本件爭訟之
    罰鍰金額不逾20萬元，依簡易程序終結之。另原告之訴既不
    合法，其實體上之主張本院即無從審酌，併敘明之。
四、依行政訴訟法第236 條、第107 條第1 項第10款、第104 條
    、民事訴訟法第95條、第78條，裁定如主文。
中    華    民    國    98    年    1     月    19    日
                   臺北高等行政法院第四庭
                                   法  官  陳秀
上為正本係照原本作成。
本件以訴訟事件所涉及之法律見解具有原則性者為限，始得於本
裁定送達後10日內向本院提出抗告狀（須按他造人數附繕本），
並經最高行政法院許可後方得抗告。
中    華    民    國    98    年     1    月   19     日
                                   書記官  楊子鋒


司法院資訊處製作；財團法人民間司法改革基金會備份。
